臺灣新北地方法院刑事裁定　　　　　　 110年度聲判字第99號
聲　請　人　劉慶源



代　理　人　鍾亞達律師
被　　　告　邱啓明


　　　　　　謝德貴


　　　　　　王精忠



　　　　　　陳志豪


上列聲請人因被告等背信案件，不服臺灣高等檢察署民國110 年
6 月17日110 年度上聲議字第4529號駁回聲請再議之處分（原不
起訴處分案號：臺灣新北地方檢察署109 年度偵續字第176 號）
，聲請交付審判，本院裁定如下：
    主  文
聲請駁回。
    理  由
一、聲請交付審判意旨如附件「刑事交付審判聲請狀」所示。
二、按告訴人不服上級法院（按：法院組織法已修正刪除「法院
    」2 字）檢察署檢察長或檢察總長認再議為無理由而駁回之
    處分者，得於接受處分書後10日內委任律師提出理由狀，向
    該管第一審法院聲請交付審判；法院認為交付審判之聲請不
    合法或無理由者，應駁回之，刑事訴訟法第258 條之1 第1
    項、第258 條之3 第2 項前段分別定有明文。民法第120 條
    第2 項規定：「以日、星期、月或年定期間者，其始日不算
    入。」。聲請人即告訴人劉慶源（下稱聲請人）以被告邱啓
    明、謝德貴、王精忠及陳志豪等4 人（下合稱被告4 人）涉
    犯刑法第342 條之背信罪嫌，向臺灣新北地方檢察署（下簡
    稱新北地檢署）檢察官提出告訴，經新北地檢署檢察官偵查
    後，先以109 年度偵字第4120號為不起訴處分，因聲請人不
    服，聲請再議，經臺灣高等檢察署（下稱高檢署）檢察長以
    109 年度上聲議字第2714號命令發回續行偵查，復經新北地
    檢署檢察官偵查後，以109 年度偵續字第176 號為不起訴處
    分（下稱原不起訴處分書），因聲請人不服，聲請再議，經
    高檢署檢察長以110 年度上聲議字第4529號（下稱駁回再議
    處分書）認再議無理由處分駁回，該駁回再議處分書於民國
    110 年7 月5 日寄送至聲請人以「聲請變更送達處所狀」所
    載之送達地址即新北市○○區○○路000 巷0 弄0 號3 樓由
    聲請人親自簽收而合法送達等情，業經本院調閱前開卷宗核
    閱無訛，並有上開原不起訴處分書、駁回再議處分書、「聲
    請變更送達處所狀」暨送達證書（見高檢署110 年度上聲議
    字第4529號卷第40、43頁）等在卷可查。聲請人於收受上開
    駁回再議處分書後，即委任鍾亞達律師於110 年7 月16日，
    具狀向本院聲請交付審判乙節，有蓋有本院收狀日期戳章之
    「刑事交付審判聲請狀」、刑事委任狀等在卷可佐，由於聲
    請人之上開送達處所地址在新北市新店區，依法院訴訟當事
    人在途期間標準第2 條第1 款規定，聲請人向本院為訴訟行
    為，應加計在途期間2 日，故未逾越10日內聲請交付審判之
    法定不變期間，是本案聲請程序核屬適法，合先敘明。
三、告訴意旨略以：被告邱啓明、謝德貴、王精忠、陳志豪分別
    為址設新北市○○區○○路000 號竹城千代田社區（下稱千
    代田社區）管理委員會（下稱管委會）第9 屆主任委員、總
    務委員、財務委員、監察委員（任期自107 年2 月1 日至10
    8 年1 月31日），均係為上開社區全體住戶處理事務之人，
    而告訴人劉慶源則是上開社區住戶。詎被告4 人竟共同基於
    意圖為施工廠商之不法利益與損害社區住戶利益之犯意，於
    107 年間，於辦理上開社區頂樓景觀（防潮）燈組修繕工程
    （下稱本案工程）時，將本案工程化整為零，拆開成附表所
    示之6 次採購，以規避上開社區規約之工程款超過新臺幣（
    下同）1 萬元時須辦理公開比價規定，而為違背其等任務之
    行為。因認被告4 人均涉犯刑法第342 條第1 項背信罪嫌等
    語。
四、按刑事訴訟法第258 條之1 規定聲請人得向法院聲請交付審
    判，揆其立法意旨，係對於檢察官起訴裁量權制衡之一種外
    部監督機制，法院僅就檢察官所為不起訴或緩起訴之處分是
    否正確加以審查。依此立法精神，交付審判審查之範圍，當
    不得逾越原告訴之界限，且同法第258 條之3 第3 項規定法
    院就交付審判之聲請為裁定前，得為必要之調查，其調查證
    據之範圍亦應以偵查中曾顯現之證據為限；再同法第260 條
    對於不起訴處分已確定，或緩起訴處分期滿未經撤銷者得，
    例外得再行起訴之規定，其立法理由既已說明該條所謂不起
    訴處分已確定者，包括「聲請法院交付審判復經駁回者」之
    情形在內，則前述「得為必要之調查」，其調查證據範圍更
    應以偵查中曾顯現之證據為限，不得就聲請人新提出之證據
    再為調查，亦不得蒐集偵查卷宗以外之證據，否則將與刑事
    訴訟法第260 條之再行起訴規定混淆不清，亦將使法院僭越
    檢察官之職權，而有回復糾問制度之虞。又法院裁定交付審
    判，即如同檢察官提起公訴使案件進入審判程序，是法院裁
    定交付審判之前提，必須偵查卷內所存證據已符合刑事訴訟
    法第251 條第1 項「足認被告有犯罪嫌疑」之規定，即檢察
    官應提起公訴之情形，換言之，該案件已經跨越起訴門檻，
    否則縱或法院對於檢察官所認定之基礎事實有不同之判斷，
    但如該案件仍須另行蒐證偵查始能判斷應否交付審判者，因
    交付審判審查制度並無如同再議救濟制度得為發回原檢察官
    續行偵查之設計，法院仍應依同法第258 條之3 第2 項前段
    之規定，以聲請為無理由而裁定駁回之。此外，法院於審查
    交付審判之聲請有無理由時，除認為聲請人所指摘不利被告
    之事證未經檢察官詳為調查，或不起訴處分書所載理由違背
    經驗法則、論理法則或其他證據法則者外，不宜率予交付審
    判；至所謂「聲請人所指摘不利被告之事證未經檢察官詳為
    調查」，係指聲請人所提出請求調查之證據，檢察官未予調
    查，且若經調查，即足以動搖原偵查檢察官事實之認定及處
    分之決定，倘調查結果，尚不足以動搖原事實之認定及處分
    之決定者，仍不能率予交付審判（法院辦理刑事訴訟案件應
    行注意事項第134 點、臺灣高等法院暨所屬法院93年法律座
    談會刑事類提案第28號、95年法律座談會刑事類提案第39號
    法律問題研討結果參照）。
五、按「犯罪事實應依證據認定之，無證據不得認定犯罪事實」
    、「不能證明被告犯罪者，應諭知無罪之判決」，刑事訴訟
    法第154 條第2 項、第301 條第1 項分別定有明文。申言之
    ，犯罪事實之認定應憑證據，如未能發現相當證據，或證據
    不足以證明，自不能以推測或擬制之方法，作為裁判基礎（
    最高法院40年台上字第86號判例意旨參照）；且認定犯罪事
    實所憑之證據，雖不以直接證據為限，間接證據亦包括在內
    ，然而無論直接證據或間接證據，其為訴訟上之證明，須於
    通常一般之人均不致有所懷疑，而得確信其為真實之程度者
    ，始得據為有罪之認定，倘其證明尚未達到此一程度，而有
    合理之懷疑存在而無從使事實審法院得有罪之確信時，即應
    由法院為諭知被告無罪之判決（最高法院76年台上字第4986
    號判例意旨參照）。再者，檢察官對於起訴之犯罪事實，仍
    應負提出證據及說服之實質舉證責任。倘其所提出之證據，
    不足為被告有罪之積極證明，或其指出證明之方法，無從說
    服法院以形成被告有罪之心證，基於無罪推定之原則，自應
    為被告無罪判決之諭知（最高法院92年台上字第128 號判例
    意旨參照）。末按告訴人之告訴，係以使被告受刑事訴追為
    目的，是其陳述是否與事實相符，仍應調查其他證據以資審
    認（最高法院52年台上字第1300號判例意旨參照）。
六、經本院調取本案偵查卷證詳予核閱後，認依本案偵查中曾顯
    現之證據，聲請人所指摘被告4 人背信罪嫌之不利事證，業
    據檢察機關詳為調查或斟酌，而原不起訴處分及駁回再議處
    分書採證認事，並無何違法或不當之處，且所載理由，亦無
    何違背經驗法則、論理法則或其他證據法則之情形。並補充
    如下：
  ㈠刑法第342 條第1 項規定：「為他人處理事務，意圖為自己
    或第三人不法之利益，或損害本人之利益，而為違背其任務
    之行為，致生損害於本人之財產或其他利益者，處5 年以下
    有期徒刑、拘役或科或併科50萬元以下罰金。」。按刑法第
    342 條第1 項之背信罪之成立，以處理他人事務之人，有圖
    自己或第三人不法利益或圖加損害於本人之意思，而故為違
    背其任務之行為為要件，如僅因處理事務怠於注意，致其事
    務生不良之影響，則為處理事務之過失問題，既非故意為違
    背任務之行為，自不負若何罪責（最高法院83年度台上字第
    3126號判決意旨參照）。又按刑法第342 條背信罪之所謂「
    違背其任務」，係指違背他人委任其處理事務應盡之義務（
    民法第535 條），內涵誠實信用之原則，積極之作為與消極
    之不作為，均包括在內，是否違背其任務，應依法律之規定
    或契約之內容，依客觀事實，本於誠實信用原則，就個案之
    具體情形認定之（最高法院91年度台上字第2656號判決意旨
    參照）。
  ㈡聲請意旨因認被告4 人違背職務，未適當進行比價而採買較
    貴之器材，致社區住戶受有損害，故提起告訴，主張被告等
    人就該批燈具分批採購之行為，違反社區財務管理辦法之規
    定，且答辯中所稱事後追認之行為根本不存在，或至少於程
    序上並非適法乙節：
  1.被告4 人於任職第9 屆千代田社區管委會期間，銓太機電管
    理服務有限公司（下稱銓太公司）確有如附表所示施作本案
    工程，並於「申購日期」請款如附表所示之金額，該等金額
    經管委會於107 年6 月24日第5 次例行會議討論後，於107
    年6 月27日匯款支出4 萬4499元（含5%稅金；若未含稅則如
    附表所示為4 萬2380元）之事實，此經被告4 人以共同出具
    之說明書狀所是認（見他字卷第85-86 頁），並有千代田社
    區管委會107 年6 月份財務月報表、千代田社區管委會請款
    申請單（代支出傳票）（製表日107 年5 月31日）、銓太公
    司報價單、千代田社區請購單、千代田社區第9 屆管委會10
    7 年6 月24日第5 次例會會議紀錄等在卷可稽（見他字卷第
    28-47 、51頁反面），是上開事實堪以認定，合先敘明。
  2.本案工程之所以形成如附表所示分批於不同日期申購之外觀
    ，乃因住戶反應燈具故障，遂由千代田社區之機電合約廠商
    銓太公司之檢修人員周重成，依契約第2 條，固定於每周2
    個半天進行例行性機電保養維護與檢修，其分棟、分次檢查
    時，隨機發現需要修繕燈具，而致生分次施工、分次報價之
    結果乙情，此經被告4 人以共同出具之答辯狀中敘明（見他
    字卷第176 頁正反面），核與證人即管委會總幹事黃湘蘋、
    證人周重成於偵訊時之證述（見偵續176 卷第56頁正反面、
    第57頁反面），情節大致相符，並有銓太公司107 年11月16
    日出具之致千代田社區管委會說明書（見他字卷第84頁）、
    銓太公司胡昶紳副總列席說明之千代田社區第9 屆管委會10
    7 年11月25日第10次例會第2 次會議紀錄（見偵續176 卷第
    114-118 頁）等在卷可佐；參以銓太公司確實與千代田社區
    管委會簽訂契約，於第2 條約定，銓太公司依約負有固定每
    周2 次維修千代田社區管委會之機電設備定期檢測、維修及
    檢修之義務，範圍包含照明設備，第3 條約定，委託管理時
    間自106 年6 月1 日0 時起至107 年5 月31日24時止（合計
    1 年）乙情，有該契約書在卷可參（見他字卷第183-186 頁
    反面），是上開事實堪以認定，基此，本案工程既係因檢修
    而先後發現、分次施工，顯係無法預期之突發、個別事件，
    因此致生後續分批報價之結果，衡情自屬當然，聲請人指摘
    被告4 人就該批燈具分批採購云云，證人黃湘蘋、周重成於
    偵訊時均結稱：被告4 人並未指示報價要分拆、要求周重成
    要給回扣等語（見偵續176 卷第56頁反面、第57頁反面），
    證人蕭志光於偵訊時亦結稱：我沒注意到本案工程各項工程
    金額合併超過1 萬元，故我亦未特別向黃湘蘋說要會簽至總
    務委員即被告謝德貴，本案工程施作我都未向管委會之主任
    委員、監察委員、財務委員、總務委員回報，我僅向黃湘蘋
    表示社區有東西壞了該修、該換就去做等語（見偵續176 卷
    第57頁正反面），足認被告4 人並非本案工程之第一線承辦
    人員，尚難僅以如附表所示分批報價請款之結果，即逕認被
    告4 人有何故意規避而指示分批採購之背信情事可言。
  3.復就事後之應對措施以觀，被告陳志豪於偵訊時供稱，其當
    時擔任監委，發現銓太公司一次請領如附表所示之金額共有
    幾萬元，款項較多，故建議提交管委會追認，經管委會確認
    沒問題才會撥款等語（見偵續176 卷第57頁反面、第58頁正
    面），被告邱啓明於偵訊時亦供稱，採購費1 萬元以下是權
    責委員負責，以本件頂樓施作是授權電委員蕭志光負責，其
    是直到驗收完畢廠商來請款之後才知道，其跟監委即被告陳
    志豪有發現分次施作的問題，有開會討論檢討並追認等語（
    見他字卷第76-77 頁），再觀諸千代田社區管委會請款申請
    單（代支出傳票）（製表日107 年5 月31日）之記載，監察
    委員陳志豪簽名欄旁有手寫「1.本件建議會議追認。2.零星
    修繕應即辦理報結0612」、主任委員邱啓明簽名欄旁有手寫
    「提案追認6/ 12 」等情（見他字卷第29頁），足認被告陳
    志豪、邱啓明上開所述，堪信為真實。至聲請意旨指摘事後
    追認不存在或不符規定云云（見他字卷第13、92頁），證人
    黃湘蘋於偵訊時結稱：本案工程係於107 年6 月24日管委會
    會議中之議題三：社區工程追認案所追認（即他字卷第51頁
    反面），其當時是會議記錄等語（見偵續176 卷第57頁正面
    ），並有被告陳志豪提出之該次會議錄音USB 檔案暨LINE對
    話紀錄附卷可佐（見偵續176 卷第142 頁），復觀諸千代田
    社區第9 屆管委會107 年6 月24日第5 次例會會議紀錄記載
    略以：議題三：社區工程追認案，說明二、各項廠商施工併
    案請款案。決議：「上述各施工請款案，各案皆1 萬元以上
    未超過3 萬元，故會議中報告追認並做施工歷史登載；日後
    若有個別廠商施作，勿併案請款」等情（見他字卷第51頁反
    面），可見本案工程合併請款案確有提交該次管委會會議中
    討論；又依據「千代田社區財務收支管理辦法」第4 條第2
    項第3 款規定：「單筆金額低於1 萬元（含）以下之零星支
    出，由承辦人申請，簽會總務委員總幹事後，再由出納以零
    用金支付，事後檢據核銷，經財務委員確認後簽章。每月以
    1 萬元為限。」，同條項第4 款明定：「單筆金額1 萬元以
    上，3 萬元（含）以下支出，由請購單位填寫請購單，委由
    總幹事簽會總務委員，向具備經濟部核發營業證照之3 家以
    上績優廠商辦理詢價，經權責委員簽報，監委與財委並簽請
    主委核准後，辦理採購，並於當日或次月之管委會中提報追
    認，每月以6 萬元（含）為限……」（此管理辦法經本院將
    置於他字卷光碟存放袋中，聲請人所提出108 年5 月31日刑
    事告訴狀所附光碟內檔案列印後附卷為佐，告證所附光碟內
    存檔案說明見他字卷第22頁，卷內既有不完整之條文見他字
    卷第6 頁），是依上開規定，附表所示之本案工程本毋庸提
    交至管委會層級討論或事後追認，然被告邱啟明、陳志豪因
    事後銓太公司報價始知有如附表所示之請款情形，認有需要
    提交管委會討論追認，此舉雖與前揭無須追認之規定不符，
    然顯係以更嚴謹之程序處理，以求慎重，自難認被告4 人有
    何違背職務或損及千代田社區財產、利益之情事。
  ㈢聲請意旨主張檢察官未調查被告等人向銓太公司採購燈具每
    組1500元與告訴人所詢市價每組400 元差距形成原因乙節：
  1.原不起訴處分業已敘明上開價差乃因除燈具本身之價格外，
    銓太公司之報價尚包含安裝、施工人員保險、1 年保固等服
    務（並補充原不起訴處分所載各該證人證述之出處，證人黃
    湘蘋部分見他字卷第81-82 頁、偵續176 卷第56-57 頁；證
    人蕭志光部分見偵續176 卷第57頁正面），可見原不起訴處
    分業已就此爭點進行調查並敘明理由，又千代田社區管委會
    為探究上開價差原因，有請銓太公司出席管委會會議並出具
    書面說明，此有銓太公司於107 年11月16日提出向千代田社
    區管委會之說明書（見他字卷第84頁）、千代田社區第9 屆
    管委會107 年11月25日第10次例會第2 次會議紀錄（見偵續
    176 卷第115-118 頁）等在卷可佐，而銓太公司就本案工程
    報價費用確實包含燈具、工程施作、保固1 年，亦有銓太公
    司報價單、千代田社區請購單等在卷可憑（見他字卷第36-4
    7 頁），是就該價差所包含之服務內容，尚難認千代田社區
    有何明顯虧損之情事，聲請意旨徒憑價差外觀而置其原因於
    不顧，自無足採。
  2.復就詢價、比價程序而言，證人黃湘蘋於偵訊時證稱：沒有
    特別再另外就燈具、廠商比價，是因為在本案工程前不久，
    千代田社區才有更換泳池頂部的防潮燈，那時有要求要用戶
    外型防潮燈，當時就有徵詢不同廠商有比價，本案工程我有
    打電話問過其他可以更換燈具的廠商，那些廠商為了避嫌就
    沒有承作工程；適用流程就是依周重成給的報價金額去適用
    流程（見偵續176 卷第56頁反面）；本案工程就算需要比價
    ，也不是由主委、監委、財委負責處理，而是總幹事負責處
    理等語（見偵續176 卷第57頁正面），核與證人蕭志光於偵
    查中之證述情節大致相符，其並證稱：本案工程施作我都未
    向管委會之主任委員、監察委員、財務委員、總務委員回報
    ，我僅向黃湘蘋表示社區有東西壞了該修、該換就去做等語
    （見偵續176 卷第57頁正面），綜上可認千代田社區管委會
    就本案工程決策前，負責承辦人員即證人黃湘蘋、蕭志光已
    盡調查之責，程序上難認有何違失，亦難認本案工程向銓太
    公司採購之結果有何損及千代田社區財產利益之情事，且依
    上開分工情形可知，尚難認被告4 人有何事前指示規避詢價
    程序、或事後指示拆帳以規避相關監督可言，是聲請意旨再
    為爭執，亦無可採。
  ㈣據上，被告4 人就本案工程發生分批報價之結果，難認其等
    客觀上有何積極指示拆帳、規避詢價比價程序，或消極規避
    相關監督而故意違背任務之行為，或結果上致生損害於千代
    田社區之財產或其他利益，亦難認被告4 人主觀上有何圖利
    銓太公司或損害千代田社區之背信犯意可言，卷內亦無證據
    足認被告4 人就本案工程之施作，有何事先指示拆帳或事後
    故意規避相關規範監督之情形，自不該當背信罪。
七、綜上所述，聲請人指訴被告4 人所涉之背信罪嫌，業經新北
    地檢署檢察官及高檢署檢察長就聲請人所指予以調查、斟酌
    後，分別以前揭處分書詳加論述所憑證據及認定之理由，復
    經本院依職權調閱前開卷宗查核無誤，且各該處分書所載理
    由亦無何違背經驗法則、論理法則或其他證據法則之情事，
    是新北地檢署檢察官以本案被告罪嫌不足，予以不起訴處分
    ，嗣經高檢署檢察長駁回聲請人之再議，於法均無違誤。且
    本案亦無不利被告並足以動搖原偵查檢察官事實認定及處分
    決定之事證未經檢察機關調查或斟酌，或不起訴處分書所載
    理由違背經驗法則、論理法則或其他證據法則等得據以交付
    審判之事由存在，故無法認定已達刑事訴訟法第251 條第1
    項規定「足認被告有犯罪嫌疑」之起訴門檻，核與交付審判
    之要件不符，聲請人猶以上開情詞提起本件交付審判，指摘
    原不起訴處分及駁回再議聲請之理由不當，為無理由，應予
    駁回。至聲請人所指其餘聲請理由，核與本件認事用法無關
    ，爰不予以一一論駁，附此敘明。
八、依刑事訴訟法第258 條之3 第2 項前段，裁定如主文。
中    華    民    國   110    年    11    月    3     日
                  刑事第十八庭  審判長法  官  詹蕙嘉
                                      法  官  劉明潔
                                      法  官  劉容妤
上列正本證明與原本無異。
本裁定不得抗告。
                                      書記官   林翠茹
中    華    民    國   110    年    11    月    5     日
【附表】
┌──┬───────────────┬────┬─────┬─────┐
│編號│施工項目                      │申購日期│數量      │金額（新臺│
│    │                              │        │          │幣）      │
├──┼───────────────┼────┼─────┼─────┤
│1   │I、J 棟頂樓戶外型景觀（單管） │107/4/9 │1式       │6000元    │
├──┼───────────────┼────┼─────┼─────┤
│2   │B 棟頂樓戶外型景觀（單管）    │107/4/20│1式       │9000元    │
├──┼───────────────┼────┼─────┼─────┤
│3   │A 棟頂樓戶外型景觀（單管）及D │107/4/27│1式       │4880元    │
│    │棟樓層指示燈                  │        │          │          │
├──┼───────────────┼────┼─────┼─────┤
│4   │D棟頂樓戶外型單管4尺黃光      │107/5/9 │1式       │7500元    │
├──┼───────────────┼────┼─────┼─────┤
│6   │H棟頂樓戶外型單管4尺黃光      │107/5/10│1式       │7500元    │
├──┼───────────────┼────┼─────┼─────┤
│6   │F棟頂樓戶外型單管4尺黃光      │107/5/9 │1式       │7500元    │
├──┼───────────────┼────┼─────┼─────┤
│    │合計（未稅金額）              │        │          │4萬2380元 │
└──┴───────────────┴────┴─────┴─────┘